臺灣桃園地方法院刑事裁定　　　　　　　93年度訴字第1652號
公　訴　人　台灣桃園地方法院檢察署檢察官
被　　　告　子○○　男　31歲.
選任辯護人　寅○○律師
被　　　告　己○○
　　　　　　庚○○
上二人共同
選任辯護人　丙○○律師
被　　　告　辛○○　男　19歲.
　　　　　　壬○○　男　27歲.
　　　　　　癸○○　男　29歲.
上　一　人
選任辯護人　丑○○律師
上列被告等因詐欺等案件，經檢察官提起公訴（93年度偵字第
9023 號）， 本院裁定如下：
    主  文
檢察官應於本裁定送達後參拾日內補正被告子○○、己○○、庚○○、辛○○、壬○○、癸○○違反洗錢防制法之被害人年籍資
料、遭詐騙過程及金額等犯罪證據並指出證明之方法。
    理  由
一、按起訴書應記載犯罪事實及證據並所犯法條；起訴或其他訴
    訟行為，於法律上必備之程式有欠缺而其情形可補正者，法
    院應定期間，以裁定命其補正；又檢察官就被告犯罪事實，
    應負舉證責任，並指出證明之方法。法院於第一次審判期日
    前，認為檢察官指出之證明方法顯不足認定被告有成立犯罪
    之可能時，應以裁定定期通知檢察官補正，逾期未補正者，
    得以裁定駁回起訴，刑事訴訟法第264 條第2 項第2 款、第
    274 條、第161 條第1 項、第2 項定有明文。
二、本件公訴人以被告子○○、癸○○均明知真實姓名年籍不詳
    綽號「小鄭」之男子，係利用在「ＥＢＡＹ」網張貼販賣電
    腦、行動電話等不實訊息，吸引網路投標客投標，俟再以電
 　 話通知投標人佯稱得標，要求投標者先行匯款，同時以電話
    誘騙投標客輸入密碼等方式，使投標客不察誤將款項轉入之
    「詐騙集團」所指定之帳戶，渠等竟均共同基於意圖為自己
    不法所有並以之為常業之犯意聯絡。子○○自民國92年1 月
    間起，以代該集團提領新台幣（下同）10萬元贓款收取4 千
    元之代價，受「小鄭」僱用擔任該詐欺集團試卡、提領及轉
    帳（俗稱車手）之工作，迄同年7 、8 月間，子○○邀其女
    友即被告己○○幫助提領、93年5 月初再邀被告己○○之妹
    即被告庚○○以同一代價協助提款，先後3 人共計將為數不
    詳之贓款轉匯予「小鄭」；另癸○○則於92年7 、8 月間，
    自分類小廣告中結識「小鄭」，並以日薪8 百元之代價，依
    「小鄭」指示前往「超鋒」快遞領取該集團以不詳方式所取
    得之人頭帳戶（含金融卡），再按「小鄭」之說明轉寄予子
    ○○及其他與子○○同樣擔任車手綽號「小傑」、「小楊」
    、「大高」等人，迨93年4 月間再依「小鄭」指示招募知情
    且有犯意聯絡之壬○○、辛○○擔任相同收取人頭帳簿及轉
    寄之工作。因認被告子○○、癸○○、壬○○及辛○○涉犯
    常業詐欺罪嫌，被告己○○、庚○○涉犯幫助常業詐欺罪嫌
    ，並提出扣案之儲金簿、存摺、金融卡、送款單存根聯、郵
    政國內匯款執據、手機、提款交易明細、人頭帳簿、匯款回
    條、超峰快遞送貨單、購買易付卡發票及被告6 人之自白為
    證明之方法。
三、惟按「被告所犯之法條，起訴書中雖應記載，但法條之記載
    ，究非起訴之絕對必要條件，若被告有兩罪，起訴書中已載
    明其犯罪事實而僅記載一個罪名之法條，其他一罪雖未記載
    法條，亦應認為業經起訴。」（詳最高法院64年度臺非字第
    142號判例），經查：
（一）依前揭檢察官公訴意旨「犯罪事實」欄係載明被告子○○
      、癸○○、壬○○、辛○○、己○○、庚○○6 人，分別
      涉犯刑法第340 條常業詐欺罪嫌及幫助常業詐欺罪嫌，並
      係利用人頭帳戶將前揭常業詐欺取得之款項轉匯予綽號「
      小鄭」之成年男子，參以洗錢防制法第2 條第1 款及第3
      條第1 項第5 款分別規定「本法所稱洗錢，係指下列行為
      ：1 、掩飾或隱匿因自己重大犯罪所得財物或財產上利益
      者。」、「本法所稱重大犯罪，係指下列各款之罪：5 、
      刑法第340 條及第345 條之罪」，被告子○○、癸○○、
　　　壬○○、辛○○、己○○、庚○○6 人顯係另涉犯洗錢防
  　　制法第9 條第1 項甚或第9 條第3 項之非法洗錢罪嫌或常
      業非法洗錢罪。
（二）又依洗錢防制法第12條第1 項規定「犯第9 條之罪者，其
      因犯罪所得財物或財產上利益，除應發還被害人或第三人
      者外，不問屬於犯人與否，沒收之。如全部或一部不能沒
　　　收時，追徵其價額或以其財產抵償之。」，準此，被告子
  　　○○、癸○○、壬○○、辛○○、己○○、庚○○6 人共
    　同常業詐欺犯罪後加以利用人頭帳戶洗錢，雖未扣案，仍
      應於主文中諭知共同連帶就非法洗錢之金額發還予被害人
      。經遍查全卷，本案僅只有5 名被害人之筆錄，即丁○○
      、戊○○、乙○○、羅偉倫、甲○○，金額各為6700 元
      、9500元、19萬4650元、5051元、6 萬0658元，合計27萬
      6568元，然觀諸卷中被告子○○利用人頭帳戶匯款及以自
      動櫃員機轉帳之方式轉往大陸地區之金額卻高達698 萬33
      00元及270 萬5677元，總計968 萬8977元，準此，如依卷
      內被害人之人數僅有5 名，被告子○○、癸○○、壬○○
      、辛○○、己○○、庚○○6 人如何構成常業詐欺罪嫌？
（三）另檢察官對於各被害人係如何遭人詐騙，被告子○○、癸○○、壬○○、辛○○、己○○、庚○○6 人係對何被害
      人進行詐騙，其時間、地點、人名、金額，俱未於起訴書
      中敘明，且於證據清單內復未載明被害人係何人而無從查
      證，則被告子○○、癸○○、壬○○、辛○○、己○○、
      庚○○6 人是否涉犯常業詐欺罪嫌，要非無疑，未見檢察
　　　官提出任何證明方法，且按被告之自白並無法作為有罪判
  　　決之唯一證據，是檢察官所指之證明方法，顯不足以認定
    　被告子○○、癸○○、壬○○、辛○○、己○○、庚○○
      6 人有成立常業詐欺罪嫌及幫助常業詐欺罪嫌，從而本件
      有待檢察官補正相關被害人年籍資料、遭詐騙過程及金額
      等相關證據及指出證明方法，爰依刑事訴訟法第161 條第
      2 項之規定，裁定如主文。
中　　華　　民　　國　　94　　年　　3 　　月　　17　　日
                  臺灣桃園地方法院刑事第一庭
                      審判長法  官      曾淑華
                            法  官      黃梅淑
                            法　官　    朱美璘
以上正本證明與原本無異。
如不服本裁定，應於送達後5 日內，向本院提出抗告狀。
                            書記官　    楊鳳滿
中　　華　　民　　國　　94　　年　　3 　　月　　17　　日
